【裁判字號】    95,交上易,503
【裁判日期】    950629
【裁判案由】    業務過失傷害
【裁判全文】
臺灣高等法院臺中分院刑事判決       95年度交上易字第503號
上  訴  人
即  被  告  甲○○
上列上訴人因業務過失傷害案件，不服臺灣臺中地方法院95年度
交易字第72號中華民國95年3月20日第一審判決 （起訴案號：臺
灣臺中地方法院檢察署94年度偵字第19811號 ），提起上訴，本
院判決如下：
    主  文
原判決撤銷。
甲○○從事業務之人，因業務上之過失傷害人，累犯，處有期徒
刑肆月，如易科罰金，以佰元折算壹日。
    事  實
一、甲○○係計程車司機，為從事駕駛業務之人，其曾因違反毒
    品危害防制條例案件及搶奪罪，分別經臺灣臺中地方法院判
    處有期徒刑八月、一年六月確定，經裁定應執行刑為有期徒
    刑二年確定，甫於民國93年11月23日縮刑期滿執行完畢。詎
    甲○○猶不知悛悔 ，復於94年7月11日15時許，於施用第一
    級毒品海洛因，已呈睏倦狀態而影響反應與控制能力，致不
    能安全駕駛動力交通工具之狀態下（施用毒品及公共危險罪
    部分 ，業經臺灣臺中地方法院94年度交訴字第125號、本院
    94年度上訴字第2419號判決確定 ），仍駕駛車牌號碼666－
    MG號營業用小客車 ，沿臺中市○○路○段由西往東方向行駛
    ，於同日16時50分許，行經臺中市○○路○段507號前時，原
    應注意車前狀況，隨時採取必要之安全措施及應注意汽車變
    換車道時應讓直行車先行，並應注意車輛行駛時之安全間距
    ，而依當時道路狀況並無不能注意之情事，因服用毒品作用
    ，精神不濟致無法安全操控所駕駛之上開營業小客車，疏未
    注意及此，其先向右撞及由己○○（臺灣臺中地方法院檢察
    署檢察官另為不起訴處分）所駕駛車牌號碼BV－5513號自小
    客車左前方，譚志中所駕駛車輛遭此撞擊後，因慣性作用向
    右追撞在慢車道上由丁○○○所騎乘之車牌號碼KZM－263號
    之重型機車車尾，甲○○再繼續失控向右撞擊丁○○○所騎
    乘之上開重型機車，致丁○○○人車倒地，撞進丙○○停於
    路旁車牌號碼NC－4965號自小客車之車底，丁○○○因而受
    有頭部外傷、腦震盪、水腦症、左側第4至第8根肋骨骨折並
    血胸及全身多處撕裂傷、擦傷等傷害。
二、案經丁○○○訴由臺中市警察局第五分局報告臺灣台中地方
    法院檢察署檢察官偵查起訴。
    理  由
一、訊據被告甲○○對於上開駕車肇事之事實，迭於警詢及偵審
    中坦承不諱，惟於上訴後辯稱：伊於駕車肇事時並未持有計
    程車駕駛營業登記證，應無業務過失傷害責任云云。查，被
    告自白駕車肇事部分，核與告訴人丁○○○指訴，另一被告
    己○○於偵查中之供述、證人即在該處路邊停車同遭被告撞
    擊車輛之丙○○、乙○○於警詢時證述情節相符，並有道路
    交通事故現場圖、道路交通事故調查報告表（一）（二）（
    三） 、臺中市○○○道路交通鑑定初步分析研判表各1紙及
    現場照片22幀在卷可考。告訴人丁○○○因本件車禍受有頭
    部外傷、腦震盪、水腦症、左側第4至第8根肋骨骨折並血胸
    及全身多處撕裂傷、擦傷等傷害，亦有私立中國醫藥大學附
    設醫院、私立中山醫學大學附設醫院診斷證明書各一紙附卷
    可稽。而被告於警詢中供承：伊有職業大客車駕照；復於偵
    查中自承：肇事當時伊係計程車司機，伊從86年開始從事計
    程車駕駛等語（見偵查卷第11頁、55頁），參照肇事當時被
    告所駕駛之車牌號碼666－ MG號小客車確屬車體黃色，車頂
    加掛「TAXI」字樣車頂燈具之計程車（參見偵查卷第27頁照
    片），足見肇事當時被告係以駕駛計程車營業無訛，其於本
    院再以前詞聲辯，為畏罪卸責之詞，並非可取。按汽車駕駛
    人有吸食毒品者，不得駕車；駕車行駛時，應注意車前狀況
    ，隨時採取必要安全措施；變換車道時，應讓直行車先行，
    並注意安全距離，道路交通安全規則第114條第3款、第94條
    第3項、第98條第6款分別定有明文。被告因施用毒品致無法
    正常操控車輛，連續撞擊己○○、丁○○○所駕駛、騎乘之
    自小客車、重型機車，足徵被告之駕車失當行為，顯有過失
    。再如上開診斷書所載，告訴人丁○○○確因本件車禍，受
    有頭部外傷、腦震盪、水腦症、左側第4至第8根肋骨骨折並
    血胸及全身多處撕裂傷、擦傷等傷害，被告過失駕車肇事行
    為與告訴人之傷害結果間，自具有相當因果關係，是被告自
    白與事實相符，堪信為真實，被告業務過失傷害罪行，應堪
    認定。
二、核被告甲○○所為，係犯刑法第284條第2項前段之業務過失
    傷害罪。被告於施用毒品後，駕駛上開營業小客車，致人受
    傷應負上開刑責 ，應依道路交通管理處罰條例第86條第1項
    之規定加重其刑。又被告曾因違反毒品危害防制條例案件及
    搶奪罪，分別經臺灣臺中地方法院判處有期徒刑八月、一年
    六月確定，嗣經定應執行刑為有期徒刑二年，甫於93年11月
    23日縮刑期滿執行完畢 ，有臺灣高等法院被告前案紀錄表1
    份在卷 ，其於5年內再犯本件有期徒刑以上之罪，為累犯，
    應依刑法第47條之規定，遞加重其刑。
三、原審認被告罪證明確，予以論罪科刑，固非無見。惟被告於
    肇事後已與告訴人丁○○○和解 ，賠償其損害，有和解書1
    紙附卷為憑，原審未及審酌，尚有未恰。被告上訴意旨，以
    肇事當時並未從事計程車載客業務云云，指摘原判決不當，
    固非可取，惟原判決既有上開可議之處，自應由本院撤銷改
    判。爰審酌被告素行不良，前有施用毒品前科，此次又因施
    用毒品駕車肇事，造成無辜第三者之損害，並考量被告犯後
    坦承犯行，又已賠償告訴人之損害，尚知悔悟，態度良好等
    一切情狀 ，量處如主文第2項所處之刑，並諭知易科罰金之
    折算標準，以資懲儆。
據上論結，應依刑事訴訟法第369條第1項前段、第364條、第299
條第1項前段，刑法第284條第2 項前段、第47條、第41條第1項
前段，道路交通管理處罰條例第86條第1項，罰金罰鍰提高標準
條例第1條前段、第2條，判決如主文。
本案經檢察官戊○○到庭執行職務。
中    華    民    國    95    年    6    月    29     日
            刑事第八庭  審判長法  官  羅  得  村
                              法  官  巫  政  松
                              法  官  陳  宏  卿
上列正本證明與原本無異。
不得上訴。
                              書記官  顏  子  良
中    華    民    國    95    年    6    月    30     日
附錄論罪科刑法條
刑法第284條第2項
從事業務之人，因業務上之過失傷害人者，處1 年以下有期徒刑
、拘役或1千元以下罰金，致重傷者，處3年以下有期徒刑、拘役
或2千元以下罰金。
                                                      Ａ


司法院資訊處製作；財團法人民間司法改革基金會備份。
